【裁判字號】    97,消債更,715
【裁判日期】    980123
【裁判案由】    更生事件
【裁判全文】
臺灣臺南地方法院民事裁定           97年度消債更字第715號
債  務  人  甲○○
上列當事人聲請消費者債務清理事件，本院裁定如下：
    主  文
聲請人甲○○自中華民國九十八年一月二十三日下午四時起開始
更生程序。
    理  由
一、按債務人不能清償債務或有不能清償之虞，且無擔保或無優
    先權之債務總額未逾新臺幣1,200 萬元者，於法院裁定開始
    清算程序或宣告破產前，得向法院聲請更生。法院開始更生
    程序之裁定，應載明其年、月、日、時，並即時發生效力，
    消費者債務清理條例第3 條、第42條第1 項、第45 條 第1
    項定有明文。
二、本件聲請人主張：其有不能清償債務情事，於民國（下同）
    95年12月間提出債權人清冊，以書面向最大債權金融機構台
    新銀行請求共同協商債務清償方案，並於96年1 月3 日成立
    協商，每月應繳金額新臺幣（下同）14,173元，因聲請人每
    月收入僅16,000元，還要養家活口，致使繼續履行協商內容
    有重大困難，而此事由非聲請人主觀惡意不履行協議，實係
    客觀上確有不可歸責於聲請人之事由。又其無擔保或無優先
    權之債務總額未逾1,200 萬元，復未經法院裁定開始清算程
    序或宣告破產，爰向本院聲請更生等語。
三、查聲請人即債務人非從事營業活動之人，所積欠無擔保或無
    優先權之債務未逾1,200 萬元，有財政部臺灣省南區國稅局
    新化稽徵所97年8 月5 日南區國稅新化二字第0970037918號
    函檢送之綜合所得稅相關資料及債權人清冊等在卷可稽。聲
    請人固曾依中華民國銀行公會會員辦理消費金融案件無擔保
    債務協商機制與金融機構成立之協商，達成每月應還款14,1
    73元之還款條件，有財團法人金融聯合徵信中心當事人綜合
    信用報告及無擔保債務還款計畫可證，惟查聲請人95年全年
    度之薪資收入為264,000 元（平均每月收入22,000元）、96
    年全年度之薪資收入為207,000 元（平均每月收入17,250元
    ），有財政部臺灣省南區國稅局95、96年度綜合所得稅各類
    所得資料清單及各該年度之稅務電子閘門財所得調卷明細為
    憑。又聲請人95年3 月31日起迄今均以部分工時（月）薪資
    11,100元投保等情，亦有勞保局電子閘門查詢作業可稽，又
    聲請人之基本生活費若參考內政部歷年最低生活費一覽表以
    每月9,829 元計算，另聲請人尚有2 名子女鄭瑋瑄（78年6
    月16日生）、鄭瑞聖（82年10月7 日生）須扶養，此有聲請
    人之戶籍謄本在卷可稽，參酌96年度親屬扶養每人免稅額為
    77,000元，據此計算每人每月基本生活所需費用約為6,500
    元，又聲請人之配偶鄭傳緒雖每月薪資所得有30,000元，然
    查鄭傳緒本身亦積欠國泰世華銀行等15家金融機構債務達
    2,189,638 元，其於95年間參與銀行公會協商機制成立協商
    ，現每月償還金額為18,247元等情，經本院調取本院97年消
    債更字第714 號聲請更生事件卷宗查閱無訛，復參以其名下
    並無其他財產，有稅務電子閘門財產所得調卷明細可參，則
    聲請人之配偶並無餘力多分擔子女之扶養費用；是聲請人與
    其配偶共同分擔子女每月所需生活費之二分之一為6,500 元
    （計算式：6,500 元×2 人÷2 ＝6,500 元），若其每月收
    入以16,000元計算，扣除基本生活費及子女扶養費合計16,3
    29元（計算式：9,829 元+6,500元=16,329 元）後，顯已不
    足清償前所為之協商款項，則本件聲請人主張其有不可歸責
    於己之事由致履行顯有困難，堪認真實。
四、本件聲請人又查無經法院裁定開始清算或宣告破產之情事，
    有本院民事紀錄查詢表可參；亦無消費者債務清理條例第6
    條第3 項、第8 條或第46條各款所定駁回更生聲請之事由存
    在，則聲請人聲請更生，應屬有據，爰裁定如主文。
中    華    民    國    98    年    1    月    23    日
                  民事第一庭  法    官  孫玉文
上為正本係照原本作成。
本件不得抗告。
本裁定已於98年1月23日下午4時公告。
中    華    民    國    98    年    1    月    23    日
                              書 記 官  蘇玟心


司法院資訊處製作；財團法人民間司法改革基金會備份。
